臺灣高雄地方法院刑事判決　　　　　　　　　　　　九十一年度易字第一六三七號
　　公　訴　人　臺灣高雄地方法院檢察署檢察官
　　被　　　告　甲○○
　　選任辯護人　陳裕文
　　　　　　　　許瑜容
　　　　　　　　侯勝昌
　　被　　　告　乙○○
右列被告因違反農會法案件，經檢察官提起公訴（九十年度選偵字第一九號、九十一
年度選偵字第十四號），本院判決如左：
    主  文
甲○○、乙○○均無罪。
    理  由
一、公訴意旨略以：被告甲○○係高雄縣鳳山市農會第十四屆之會員代表候選人，被
    告乙○○則係甲○○之遠房親戚。被告甲○○為求在該次選舉中當選，而被告乙
    ○○亦為使甲○○當選，二人竟基於共同犯意之聯絡，於民國九十年二月七日十
  八時四十三分前之某時，由被告乙○○出面，以每票金額不詳之代價，對「許仔
    」之年籍姓名不詳之農會會員行求賄選，惟遭「許仔」以已接受其他候選人之賄
    選而拒絕。嗣被告甲○○於九十年二月七日十八時四十三分許，以電話向被告乙
    ○○查詢行求賄選一事，為警於實施通訊監察時發現，因而查獲上情，因認被告
    甲○○、乙○○共同涉犯農會法第四十七條之一第一項第二款之罪嫌。
二、按犯罪事實應依證據認定之，無證據不得推定其犯罪事實。又不能證明被告犯罪
    者，應諭知無罪之判決，刑事訴訟法第一百五十四條、第三百零一條第一項前段
    分別定有明文。次按認定不利於被告之事實，須依積極證據，苟積極證據不足為
    不利於被告事實之認定時，即應為有利於被告之認定，更不必有何有利之證據；
    又被告否認犯罪事實，所持之辯解，縱屬不能成立，仍非有積極證據，足以證明
    其犯罪行為，不能遽為有罪之認定，最高法院三十年上字第八一六號、第一八三
    一號分別著有判例。
三、公訴人認被告甲○○、乙○○共同涉犯農會法第四十七條之一第一項第二款之罪
    嫌，無非係以被告二人之辯解互相矛盾，與常情有違，且被告二人於電話中曾提
    及「有人進去用了」、「你再拿去就變成雙面了」等字句，被告乙○○確有向許
    仔替被告甲○○行求賄選，又被告甲○○經法務部調查局進行測謊結果，對於未
    向會員買票一情，呈情緒波動反應，研判有說謊之情形等為其論據。訊據被告甲
    ○○、乙○○固均坦承有於右揭時、地於電話中談論如附卷之通訊監察譯文表所
    示之內容，惟均矢口否認有行求賄選之犯行，被告甲○○辯稱：伊打電話予乙○
    ○，主要是想了解乙○○替伊拜訪會員之情形，當時是乙○○主動告訴伊曾去拜
    訪會員「強仔」及其哥哥，但「強仔」及其哥哥都表示不去投票，伊並不認識「
    強仔」；至於「許仔」是何人伊亦不清楚，伊並未向任何會員買票等語。被告乙
    ○○則辯稱：伊在電話中所提到之「強仔」及「許仔」都是伊虛構來騙甲○○的
    ，因為伊知此次選舉檢調單位查緝嚴厲，伊不想管選舉之事，又為避免甲○○人
    情上之請託，始隨便說說敷衍甲○○，希望他不要再來找伊等語。
四、經查：(1)被告甲○○與被告乙○○於九十年二月七日十八時四十三分之電話中固
    曾談及「那個許仔那裡，說有人進去用了」、「他都坦白說有人進去用了，你現
    在再拿去，就變成雙面了」等語，並有通訊監察譯文表在卷可稽，堪認屬實，然
    被告乙○○是否真有去拜訪「許仔」、「強仔」等人，並無何積極證據加以證明
    ，被告乙○○辯稱：不想管選舉之事，只是敷衍隨便說說而已，並非全然不可採
    信。又上開「有人進去用了」、「你再拿去就變成雙面了」等語，到底「用了」
    什麼？公訴人並無任何證據證明，尚不得因上開字句而主觀推測被告二人有何賄
    選犯行。(2)又被告甲○○經法務部調查局實施測謊結果，雖認被告就「陳啟雲
    未送錢給伊參選會員代表其未收錢其未向會員買票等問題之回答，呈情緒波
    動之反應，研判有說謊，有該局九十年三月二十八日（90）陸（三）字第九０一
    三二八七四號鑑定通知書一件在卷可按，然測謊之鑑驗，係就受測人對相關事項
    之詢答，對應其神經、呼吸、心跳等反應而判斷，其鑑驗結果有時亦因受測人之
    生理、心理因素而受影響，該鑑驗結果固可為審判之參考，但非為判斷之唯一及
    絕對之依據，鑑驗結果是否可採，應由法院斟酌取捨（最高法院八十五年台上字
    第五七九一號判決同此見解），在無其他積極證據證明被告有公訴人所指之賄選
    行為之情形下，本院自不能憑此一測謊結果，遽認被告有此犯行。綜上所述，並
    無任何積極證據證明被告甲○○、乙○○有起訴書所指之犯行，揆諸首揭法條規
    定及判例說明，自應為被告甲○○、乙○○均無罪之諭知。
據上論斷，應依刑事訴訟法第三百零一條第一項，判決如主文。
中      華      民      國      九十一    年      七    月    三十一    日
                                  臺灣高雄地方法院刑事庭
                                      法  官    吳  宏  榮
右正本證明與原本無異。
如不服本判決，應於判決送達後十日內，向本院提出上訴狀。
                                      書記官    呂  怜  勳
中      華      民      國      九十一    年      七    月    三十一    日
